臺灣臺中地方法院刑事判決　　　　　　　96年度易字第2551號
公　訴　人　臺灣臺中地方法院檢察署檢察官
被　　　告　丙○○
上列被告因詐欺案件，經檢察官提起公訴（96年度偵字第8325號
）及移送併辦（臺灣桃園地方法院檢察署96年度偵字第11969號
），被告於準備程序中就被訴事實為有罪之陳述，經本院合議庭
評議後裁定由受命法官獨任改行簡式審判程序審理，判決如下：
    主    文
丙○○幫助意圖為自己不法之所有，以詐術使人將本人之物交付
，處有期徒刑貳月，如易科罰金，以新臺幣壹仟元折算壹日。
    犯罪事實
一、丙○○可預見金融帳戶係個人理財之重要工具，關係個人財
    產、信用之表徵，一般人利用他人名義之金融帳戶，常與詐
    欺取財之犯罪密切相關，且取得他人存摺之目的，在於收取
    贓款及掩飾犯行不易遭人追查，又對於提供帳戶之行為本身
    ，雖無引發他人萌生犯罪之確信，但仍不顧他人所可能遭受
    之危險，竟基於縱若有人持以犯詐欺取財罪亦不違反其本意
    之幫助犯意，於民國95年12月20日，在桃園縣桃園市○○路
    友人住處，將其於95年12月18日分別向第一商業銀行西壢分
    行申請開立帳號00000000000號帳戶及向臺北富邦商業銀行
    中壢分行申請開立帳號000000000000號帳戶之存摺、提款卡
    及密碼，無償提供予該真實姓名年籍不詳自稱「陳文賓」之
    成年男子使用，該自稱「陳文賓」之成年男子所屬之詐騙集
    團於取得丙○○交付之前開第一商業銀行西壢分行及臺北富
    邦商業銀行中壢分行帳戶之存摺、提款卡及密碼後，竟基於
    詐欺取財之犯意，意圖為自己不法之所有，(一)於95年12月23
    日23時許，利用網路聊天室，發送網路援交訊息予甲○○，
    經甲○○撥打電話與詐騙集團成員聯繫後，該詐騙集團成員
    即以確認其身分非軍警及檢調人員為由，要求甲○○依照指
    示前往自動櫃員機轉帳確認，致使甲○○誤信為真，陷於錯
    誤，遂先於95年12月23日23時34分許，前往自動櫃員機，依
    照指示轉帳匯款3千元至丙○○前開第一商業銀行西壢分行
    帳戶內，再於95年12月24日凌晨4時30分許，前往自動櫃員
    機，依照指示接續轉帳匯款1萬5千元至丙○○前開臺北富邦
    商業銀行中壢分行帳戶內，旋即遭詐騙集團提領一空，嗣因
    甲○○事後察覺有異，報警處理，始知受騙；(二)於95年12月
    25日15時許，利用網路刊登拍賣ＬＶ名牌皮包之不實訊息，
    致使乙○○有意購買因而誤信為真，陷於錯誤，遂依照該詐
    騙集團成員之指示，於95年12月25日15時39分許，前往臺北
    市○○區○○路328號上海商業儲蓄銀行，轉帳匯款1萬9998
    元至丙○○前開臺北富邦商業銀行中壢分行帳戶內，旋即遭
    詐騙集團提領一空，嗣因陳松茂於匯款後立即撥打電話聯繫
    ，發現該聯絡電話已不通，始知受騙。
二、案經臺中縣警察局霧峰分局報告臺灣臺中地方法院檢察署檢
    察官偵查起訴暨移送併辦。
    理    由
一、訊據被告丙○○對於上揭時地，無償提供其申請開立之第一
    商業銀行西壢分行及臺北富邦商業銀行中壢分行帳戶予該自
    稱「陳文賓」之成年男子所屬之詐騙集團作為向人詐財之匯
    款帳戶使用等情，業經坦認屬實，核與被害人甲○○、乙○○於警詢中之指訴情節相符，並有被害人甲○○受騙匯款之
    第一銀行自動櫃員交易明細及臺北富邦商業銀行自動櫃員機
    交易明細各一份、被告申請開立第一商業銀行西壢分行帳戶
    之開戶基本資料及交易明細各一份、被告申請開立臺北富邦
    商業銀行中壢分行之開戶資料及交易往來明細各一份、被害
    人乙○○受騙匯款之上海商業儲蓄銀行自動櫃員機交易明細
    表、一份在卷可稽，被告自白供述與現有事證相符，應堪置
    信。按刑法上之故意，區分直接故意（確定故意）與間接故
    意（不確定故意），「行為人對於構成犯罪之事實，明知並
    有意使其發生者」為直接故意，「行為人對於構成犯罪之事
    實，預見其發生而其發生並不違背其本意者」為間接故意；
    又金融帳戶為個人理財之工具，申請開設金融帳戶並無任何
    特殊之限制，一般民眾皆能自由申請開戶，並得同時在不同
    金融機構申請多數存款帳戶使用，乃眾所周知之事實，依一
    般人之社會生活經驗，倘係合法收入，本可自行向金融行庫
    開戶使用，而無向他人借用帳戶之必要；苟不以自己名義申
    請開戶，反以不正方式向不特定人取得他人之金融機構帳戶
    使用，衡情應能懷疑其目的在於施用詐騙手段以非法取得他
    人財物，且以謊稱網路援交及網拍之方式而詐欺取財之犯罪
    類型層出不窮，該等犯罪多數均係利用人頭帳戶作為出入帳
    戶，並經網路、媒體廣為披載，被告係已成年經常瀏覽網路
    資訊之人，亦當能夠知悉社會上常有利用人頭帳戶從事詐欺
    取財之犯罪情事，且被告對於該自稱「陳文賓」之成年男子
    取得其帳戶作為實施詐欺取財之犯行應可預見，而被告既仍
    願提供帳戶，更徵對於其帳戶被利用作為向人詐騙財物之情
    ，並無違背其本意。至被告交付其第一商業銀行西壢分行、
    臺北富邦商業銀行中壢分行帳戶存摺、提款卡及密碼之行為
    ，既非詐欺取財罪之構成要件行為，且查無任何證據足資證
    明被告與該自稱「陳文賓」之成年男子所屬之詐欺集團間有
    何共同詐欺取財之犯意聯絡，足認被告應僅係出於幫助犯罪
    之行為。本件事證明確，被告犯行，洵堪認定。
二、查：自稱「陳文賓」之成年男子所屬之詐欺集團於取得被告
    提供之前開第一商業銀行西壢分行、臺北富邦商業銀行中壢
    分行帳戶後，基於詐欺取財之犯意，意圖為自己不法之所有
    ，向被害人甲○○、乙○○，施以詐術，致使被害人甲○○
    、乙○○受騙依照指示，分別匯款至被告所申請開立交付予
    該自稱「陳文賓」之成年男子所屬之詐欺集團使用之第一商
    業銀行西壢分行及臺北富邦商業銀行中壢分行帳戶內，而詐
    得財物，核其所為，係犯刑法第三百三十九條第一項之詐欺
    取財罪。本件被告同時將其所申請開立之第一商業銀行西壢
    分行、臺北富邦商業銀行中壢分行帳戶交予詐騙集團成員作
    為詐欺取財之匯款帳戶使用，顯係基於幫助他人詐欺取財之
    犯意，且所為提供帳戶予他人之行為係屬刑法詐欺取財罪構
    成要件以外之行為，其既以幫助他人犯罪之意思而參與犯罪
    構成要件以外之行為，核其所為，係犯刑法第三十條第一項
    前段、第三百三十九條第一項之幫助詐欺取財罪。被告幫助
    詐欺集團成員犯詐欺取財罪，為幫助犯，應依刑法第三十條
    第二項之規定，減輕其刑。臺灣桃園地方法院檢察署96年度
    偵字第11969號移送併辦部分，與本案係屬同一案件，應為
    本件起訴效力所及，本院自得併予審理。爰審酌被告素行紀
    錄良好，此有臺灣高等法院被告前案紀錄表在卷可稽，因信
    任該自稱「陳文賓」之成年男子而無償提供前開銀行帳戶予
    其使用，經該自稱「陳文賓」之成年男子所屬之詐騙集團作
    為向人詐欺取財之匯款帳戶使用，被告之行為，助長犯罪之
    不良風氣，幫助犯罪者隱匿真實身分，增加檢警查緝犯罪之
    困難性，間接造成更多人之遭受損害，其行固屬可議，惟因
    被告犯罪後業經坦承犯行，犯後態度良好，且被告並未因提
    供金融帳戶而獲得任何利益，事後並已賠償被害人甲○○所
    受之損害，再者，被告本身並未實際參與詐欺取財之犯行，
    可責難性較為輕微，考量另有被害人乙○○部分未獲得賠償
    ，尚不宜依被告之請求宣告緩刑等一切情狀，量處如主文所
    示之刑，併予諭知易科罰金之折算標準，以示懲儆。
據上論斷，應依刑事訴訟法第二百七十三條之一第一項、第二百
九十九條第一項前段，刑法第三十條第一項前段、第二項、第三
百三十九條第一項、第四十一條第一項前段，刑法施行法第一條
之一第一項、第二項前段，判決如主文。
中　　華　　民　　國　　96　　年　　6 　　月　　26　　日
                  刑事第五庭    法  官  巫淑芳
上正本證明與原本無異。
如不服本判決，應於送達後十日內向本院提出上訴狀（須附繕本
），上訴於臺灣高等法院臺中分院。
                                書記官  王麗麗
中　　華　　民　　國　　96　　年　　6 　　月　　26　　日
附錄論罪科刑法條：
中華民國刑法第339條：
意圖為自己或第三人不法之所有，以詐術使人將本人或第三人之
物交付者，處五年以下有期徒刑、拘役或科或併科一千元以下罰
金。
以前項方法得財產上不法之利益或使第三人得之者，亦同。
前二項之未遂犯罰之。
